臺灣彰化地方法院刑事判決
111年度原訴字第1號
公  訴  人  臺灣彰化地方檢察署檢察官 
被      告  高明召


選任辯護人  黃盈嘉律師
上列被告因加重詐欺等案件，經檢察官提起公訴（110年度偵字
第1830號、第7099號、110年偵緝字第457號、第459號），本院
依簡式審判程序判決如下：
    主  文
高明召犯如附表主文欄所示之罪，各處如所示之刑。應執行有期
徒刑一年六月。
    犯罪事實及理由
一、本案根據被告之自白、證人即同案被告劉建顯、證人江怡真
    、如附表所示之被害人兼或於警詢、偵查中之證詞、如附表
    所示帳戶之開戶資料、交易明細、存摺影本、取款憑條、監
    視器影像光碟、車輛詳細資料報表、車行紀錄、被告持用手
    機之畫面擷圖、翻拍資料、被害人報案相關匯款資料、手機
    畫面擷取資料，認定以下犯罪事實：
　㈠高明召於民國109年10月間某日起，加入暱稱「阿賢」之人所
    屬之詐欺集團，而該集團是3人以上、以實施詐術為手段，
    所組成具有持續性及牟利性之結構性組織，擔任「收水」，
    向下游成員收取所領得之贓款，再將之轉交給詐欺集團成員
    。
　㈡高明召及所屬詐欺集團其他成員，共同意圖為自己不法之所
    有，基於三人以上共同詐欺取財、洗錢之犯意聯絡，先由劉
    建顯於109年10月底某日，在位於臺中市○○區○○路000號之卡
    啡那餐廳，提供如附表所示之自己、女友江怡真金融機構帳
    戶提領資料給詐欺集團成員使用，詐欺集團成員即於附表所
    示之時間，以所示之方式，向所示之人行騙，他們因而陷於
    錯誤，將所示之金額，匯入所示之人頭帳戶內，之後，劉建
    顯、江怡真依指示領款後，高明召、「阿賢」亦在附近把風
    ，劉建顯再將款項交給高明召，進而轉交給詐欺集團上游，
    因而成功掩飾、隱匿部分詐欺不法所得之去向（詳如附表所
    示）。
二、論罪科刑：
　㈠核被告如附表編號3所示所為（相對首次），係犯組織犯罪防
    制條例第3條之參與犯罪組織罪、洗錢防制法第14條第1項之
    洗錢罪及第339條之4第1項第2款之三人以上共同犯詐欺取財
    罪；如附表編號1、2所示所為，均係犯洗錢防制法第14條第
    1項之洗錢罪及第339條之4第1項第2款之三人以上共同犯詐
    欺取財罪；如附表編號4至6所示所為，則均係犯洗錢防制法
    第14條第2項、第1項之洗錢未遂罪及第339條之4第1項第2款
    之三人以上共同犯詐欺取財罪。
　㈡公訴人雖然認為被告如附表編號4、5所示犯行，應為洗錢罪
    之既遂犯，但從卷內該人頭帳戶之交易明細表看來，被害人
    李玲珠、何甄惠所匯入之款項，業經圈存、並未遭到領出，
    可見此部分之犯罪所得，尚未達到掩飾、隱匿之結果，此部
    分應為洗錢未遂罪，公訴人上開認定，容有誤會。　　
　㈢公訴人認為，被告上開所為，均係犯刑法第339條之4第1項第
    3款之加重詐欺取財罪，然而，本案詐欺集團成員，是在認
    識被害人之後，才使用LINE、微信等通訊軟體，以1對1私訊
    進行詐騙，並非在不特定多數人參與的網頁、社群軟體中，
    對不特定多數之公眾發送詐騙訊息，從而，無法認定前揭詐
    欺犯行係利用網際網路，對公眾散布而犯之，公訴人上開認
    定，容有誤會。
　㈣被告就上開犯行，與犯罪事實部分所示之人，有犯意聯絡與
    行為分擔，應為共同正犯。
　㈤對於附表編號1、2之被害人而言，被告共同基於單一詐欺取
    財、洗錢之主觀犯意，於緊密之時間、地點，接續提領詐騙
    所得，侵害同一財產法益，應屬接續犯之一罪。
　㈥被告以一行為同時觸犯上開罪名，為想像競合犯，均應從一
    重之加重詐欺罪處斷。
　㈦被告所犯上開各罪，犯意各別、行為互異，應分論併罰。
　㈧被告就上開洗錢犯行，已於本院審理時自白在案，應依洗錢
    防制法第16條第2項減輕其刑，且被告已著手於附表編號4至
    6所示之洗錢犯行而不遂，應依刑法第25條第2項減輕其刑，
    並依法遞減輕之（雖然此部分之犯行為想像競合犯，應從一
    重論以加重詐欺取財罪，但想像競合犯本質為數罪，在決定
    處斷刑時，仍應考慮輕罪之加重、減輕其刑之規定，因為這
    樣才能比較何者為較重之刑，且決定輕罪封鎖效果之量刑下
    限）。
　㈨爰審酌被告貪圖小利，不思以合法手段賺取財富，竟加入詐
    欺集團，擔任「收水」之角色，犯罪動機實屬可議，其擔任
    收水，將提領之詐欺款項，轉交給其他詐欺集團成員，形成
    金流斷點，進而掩飾、隱匿犯罪所得，造成後續追查困難，
    亦使詐欺集團得以確保不法利得，犯罪情節非輕，而本案被
    害人被騙金額甚多，被告於案發後，表示經濟能力不佳，僅
    能與被害人梁嘉雯達成和解、賠償部分損失，對於被害人李
    玲珠已無資力賠償，此一和解情形自應在量刑充分考量，另
    斟酌被告於犯罪後坦承全部犯行，其於本院審理時自述：我
    的學歷是國中肄業，已婚，有1個小孩，我與太太、小孩同
    住，太太在家照顧小孩，我從事搬家工作，月薪資約新臺幣
    （下同）3萬元，收入要作為家用及賠償被害人，希望不要
    判太重；我知道錯了，請給我改過自新的機會等語之教育程
    度、家庭生活狀況及量刑意見，本案被害人梁嘉雯表示：請
    協助領回本案圈存的詐騙款項，我被騙50幾萬元，那是我辛
    苦賺的錢，希望被告除了被圈存的部分以外，另再賠償我損
    失等語，被害人李玲珠表示：我被騙了6、700萬元，負債過
    日子，全臺到處跑，無法好好上班，請被告賠償我，希望被
    告不要繼續騙，社會這麼亂，被告如果沒有誠意和解，希望
    他們付出代價；被告等人集團性的犯罪，我到處跑法院開庭
    ，我覺得他就是核心人物，我在別的法院審理案件中，只拿
    到少數賠償，被告應該要有良知，賠償我的損失，對於刑度
    我沒有意見等詞之意見，其餘被害人，經本院通知，並未表
    示意見，辯護人表示：被告坦承犯行，素行良好，且是原住
    民，從小外出工作，所以學歷僅有國中肄業而誤觸法網，被
    告收入不佳，仍盡力賠償被害人梁嘉雯，犯後態度良好，請
    求從輕量刑等詞之量刑意見，辯護人亦提出相關之量刑資料
    ，，公訴人對於量刑並無意見，另考量本案被害人各別財產
    損害差異等一切情狀，分別量處如附表主文欄所示之刑。
　㈩刑法第50條、第51條並未明文規定在個案中應該如何量定應
    執行之刑，對此，本院認為數罪併罰案件定應執行刑之目的
    在於「罪責原則」及「特別預防」之考量，刑罰之一般預防
    功能，將使行為人淪為「警惕世人」的工具（手段），侵害
    人性尊嚴（刑罰的一般預防功能在於立法者所設定的法定刑
    的本身），不應該在量刑或定應執行刑予以考慮，而經過此
    一特別之量刑程序，方能充分反應各行為整體之不法內涵，
    進而進行充分且不過度的罪責評價，尤其是各宣告刑對於行
    為人的刑罰意義，也應該充分考量行為人本身的人格特性及
    刑罰經濟原則，過重的刑罰反而無法達到教化之目的，更有
    可能違反比例原則。此外，本院亦認刑法第57條所規定之各
    款量刑事由，就同一事由在定應執行之刑時予以再次評價，
    並不違反「雙重評價禁止」，主要的理由在於兩者的制度目
    的不同，在決定宣告刑時，法院應該考量宣告刑之處遇是否
    合乎罪責原則與特別預防功能，在罪責框架基礎內決定具體
    刑度，但在決定應執行刑時，則是出於整體刑罰執行的考量
    ，行為人的人格罪責，已經在各罪宣告刑累加的上限下，作
    為得減輕應執行之刑之事由，尤其是行為人所犯數罪的犯罪
    特質，總和的累加觀察，更可以充分反應行為人的主觀法敵
    對意思，以及法益侵害的總體威脅程度。因而斟酌本案被告
    所犯，均為參與詐欺集團而犯洗錢、加重詐欺取財罪，罪質
    同一，被告犯後坦承全部犯行，但僅與被害人梁嘉雯和解，
    且本案被害人人數為6人，但有部分款項遭圈存，整體財產
    損害金額甚多，另審酌上開被害人意見、被告上開教育程度
    、家庭生活狀況、本案犯罪時間相近等一切情狀，定應執行
    之刑如主文所示。
三、關於沒收：
  ㈠犯罪工具：本案人頭帳戶之提領工具，並未扣案，本院考量
    此些帳戶業經凍結，無法繼續使用，不再具有充作人頭帳戶
    使用之危害性，已無預防再犯之必要，而此些提領工具僅為
    帳戶使用之表徵，本身價值低廉，基於比例原則之考量，爰
    不予宣告沒收、追徵（犯罪工具為裁量沒收）。
  ㈡犯罪所得：被告於偵查表示，其參與本案取得3、4,000元的
    報酬，但被告已賠償被害人梁嘉雯1萬8,000元，應認此一犯
    罪所得已合法實際發還被害人，依法不予宣告沒收、追徵。
  ㈢洗錢標的沒收：
  ⒈犯洗錢防制法第14條之罪，其所移轉、變更、掩飾、隱匿、
    收受、取得、持有、使用之財物或財產上利益，沒收之，同
    法第18條第1項前段定有明文。此一新增條文，擴大沒收的
    範圍，除了犯罪工具、犯罪所得的沒收外，亦兼及「被洗的
    錢」，以符合國際規範（可參考立法理由：修正第1項如下
    ：㈠FATF40項建議之第4項建議：各國應立法允許沒收洗錢犯
    罪行為人洗錢行為標的之財產）。
  ⒉但依刑法第11條規定：「本法總則於其他法律有刑罰、保安
    處分或沒收之規定者，亦適用之。但其他法律有特別規定者
    ，不在此限。」上開洗錢標的沒收的規定，雖然屬於特別法
    ，應該優先於刑法的適用，但關於被害人優先（刑法第38條
    之1第5項）、過苛條款（刑法第38條之2第3項），洗錢防制
    法沒有特別排除之明文，依據刑法第11條前段之規定，自得
    加以適用。
　⒊本案遭提領之洗錢標的並未扣案，本院考量被告並非詐騙集
    團核心人物，所提領款項隨即全數交給上游成員，且領取的
    報酬不高，與洗錢標的金額甚有落差，且已賠償被害人梁嘉
    雯部分損失，若沒收洗錢標的，應屬過苛，經裁量後，依據
    刑法第38條之2第2項之規定，應不予宣告沒收、追徵。
四、依刑事訴訟法刑事訴訟法第273條之1第1項、第299條第1項
    前段，判決如主文。
本案經檢察官姚玎霖提起公訴、追加起訴，檢察官吳皓偉、林士
富到庭執行職務。
中　　華　　民　　國　　111 　年　　10　　月　　31　　日
                  刑事第三庭  法  官  陳德池
以上正本證明與原本無異。
如不服本判決應於收受判決後20日內向本院提出上訴書狀，並應
敘述具體理由。其未敘述上訴理由者，應於上訴期間屆滿後20日
內向本院補提理由書(均須按他造當事人之人數附繕本)「切勿逕
送上級法院」。
告訴人或被害人對於判決如有不服具備理由請求檢察官上訴者，
其上訴期間之計算係以檢察官收受判決正本之日期為準。
中　　華　　民　　國　　111 　年　　10　　月　　31　　日
                             書記官  陳孟君

附錄論罪科刑法條全文：
組織犯罪防制條例第3條第1項
發起、主持、操縱或指揮犯罪組織者，處3年以上10年以下有期
徒刑，得併科新臺幣1億元以下罰金；參與者，處6月以上5年以
下有期徒刑，得併科新臺幣1千萬元以下罰金。但參與情節輕微
者，得減輕或免除其刑。　

洗錢防制法第2條
本法所稱洗錢，指下列行為：
一、意圖掩飾或隱匿特定犯罪所得來源，或使他人逃避刑事追訴
    ，而移轉或變更特定犯罪所得。
二、掩飾或隱匿特定犯罪所得之本質、來源、去向、所在、所有
    權、處分權或其他權益者。
三、收受、持有或使用他人之特定犯罪所得。
　　
洗錢防制法第14條
有第二條各款所列洗錢行為者，處7年以下有期徒刑，併科新臺
幣5百萬元以下罰金。
前項之未遂犯罰之。
前二項情形，不得科以超過其特定犯罪所定最重本刑之刑。

中華民國刑法第339條之4第1項
犯第339條詐欺罪而有下列情形之一者，處1年以上7年以下有期
徒刑，得併科1百萬元以下罰金：
一、冒用政府機關或公務員名義犯之。
二、三人以上共同犯之。
三、以廣播電視、電子通訊、網際網路或其他媒體等傳播工具，
    對公眾散布而犯之。
　　
附表：
編號 詐騙過程 取款過程 主文 1 （被害人林采潔） 詐騙集團成員於109年10月20日上午11時36分許，以通訊軟體LINE對林采潔佯稱，其是香港匯豐銀行信貸部的主任，有不動產可低買高賣賺取利潤，需繳交保證金等語，林采潔因而陷於錯誤，依指示於109年10月30日上午11時48分許，匯款12萬7,000元，至劉建顯之彰化銀行帳號000-00000000000000號帳戶內。 劉建顯於109年10月30日中午12時15分許起，在位於台中市○○區○○路○段0000號之彰化銀行大雅分行，接續提領14萬元。 高明召犯三人以上共同詐欺取財罪，處有期徒刑一年一月。 2 （被害人林惠珍） 詐騙集團成員於109年9月17日某時許，以臉書佯稱陳建華，並以通訊軟體LINE對林惠珍佯稱，可透過投資原始股獲利等語，林惠珍因而陷於錯誤，依指示於109年10月30日上午10時2分許、10時3分許、10時11分許，接續匯款1萬元、2萬元及1萬元（合計4萬元），至劉建顯之臺灣銀行帳號000-0000000000000000號帳戶內。 劉建顯於109年10月30日下午1時39分、40分許、下午3時26分許，在不詳地點，接續提領59萬9,000元。 高明召犯三人以上共同詐欺取財罪，處有期徒刑一年三月。  3 （被害人許伊婷） 許伊婷於109年10月27日下午某時許，登入澳門新葡京博奕平台，見博奕中彩欲結算獲利，聯絡客服表示需收取保證金才能領取賭金，許伊婷因而陷於錯誤，陸續依指示匯款，其中於109年10月29日上午9時40分許起，接續匯款20萬，至江怡真之中華郵政帳號000-00000000000000帳戶內。 江怡真經劉建顯指示，於109年10月29日上午11時11分許，在位於彰化縣○○市○○路○段000號中華郵政員林郵局，提領45萬元，並隨即將款項交給劉建顯。 高明召犯三人以上共同詐欺取財罪，處有期徒刑一年三月。 4 （被害人李玲珠） 詐欺集團成員於109年10月27日某時許，撥打電話給李玲珠，佯稱是香港銀行行員，在香港銀行有1個現金包裹待領取，可匯款費用協助寄送，並以通訊軟體LINE告知李玲珠匯款方式等語，致李玲珠因而陷於錯誤，依指示於109年10月29日上午11時5分許，匯款16萬9,000元，至江怡真上開中華郵政帳戶內。 經圈存，並未提領。 高明召犯三人以上共同詐欺取財罪，處有期徒刑一年一月。 5 （被害人何甄惠） 詐欺集團成員以商業軟體「Linkedln」結識何甄惠，於109年10月28日某時許，撥打電話給何甄惠，佯稱需先依指示匯款，方能安排芳療器材、設備等語，致何甄惠因而陷於錯誤，依指示於109年10月29日上午11時44分許，匯款17萬3,500元，至江怡真上開郵政帳戶內。 經圈存，並未提領。 高明召犯三人以上共同詐欺取財罪，處有期徒刑一年一月。 6 （被害人梁嘉雯） 詐欺集團成員於109年10月10日某時許，以臉書結識梁嘉雯，並以通訊軟體LINE對梁嘉雯佯稱，可代為博奕投注獲利等語，致梁嘉雯因而陷於錯誤，依指示於109年10月29日下午1時26分許，匯款3萬6,000元，至江怡真上開郵政帳戶內。 經圈存，並未提領。 高明召犯三人以上共同詐欺取財罪，處有期徒刑一年。